【裁判字號】    90,簡上,106
【裁判日期】    900828
【裁判案由】    確認本票債權不存在
【裁判全文】
臺灣士林地方法院民事判決  九十年度簡上字第一○六號
    上  訴  人  金鑫交通有限公司
    法定代理人  丁○○
    訴訟代理人  丙○○
    被上訴人    乙○○
    訴訟代理人  甲○○
右當事人間請求確認本票債權不存在事件，上訴人對於中華民國九十年五月十八日本
院內湖簡易庭九十年度湖簡字第四四號第一審判決提起上訴，本院判決如左：
    主      文
上訴駁回。
第二審訴訟費用由上訴人負擔。
    事      實
甲、上訴人方面：
一、聲明：
（一）原判決廢棄。
（二）駁回被上訴人在第一審之訴。
二、陳述：除與原審宣示判決筆錄所載者相同茲予引用外，補稱：
（一）被上訴人向上訴人承租之營業小客車（下稱：系爭車輛）之新車車價為新台幣
      （下同）三十六萬二千元，且被上訴人向上訴人承租時已購入使用二個月，倘
      如附表所示本票（下稱：系爭本票）僅擔保車價，被上訴人為何會願意簽發面
      額高於車價之系爭本票交付給上訴人？且上訴人為何未將系爭本票之面額填入
      租車合約書第十六條內？
（二）上訴人訴訟代理人有口頭告訴被上訴人，系爭本票除擔保車價外，還擔保車租
      ，但此部分無法舉證證明。
（三）系爭本票擔保車價部分，因被上訴人已將系爭車輛返還上訴人，故此部分債權
      並未發生，但被上訴人另積欠上訴人二十萬一千一百元之車租、違約金、罰款
      等費用，因此系爭本票債權在此金額範圍內，仍然存在。
三、證據：援用原審之立證方法。
乙、被上訴人方面：
一、聲明：駁回上訴。
二、陳述：除與原審判決書所載者相同茲予引用外，補稱：
（一）租車時上訴人告訴被上訴人，系爭車輛是新車，價值四十萬元。
（二）被上訴人只積欠車租一十二萬三千八百九十元，兩造於租車時並未約定要付利
      息，上訴人是以利滾利之方式計算後，才會主張積欠之車租高達二十萬餘元。
三、證據：援用原審之立證方法。
    理      由
一、被上訴人主張系爭本票係被上訴人甲○○於民國八十七年八月三日向上訴人承租
    系爭車輛時，為擔保車價而與被上訴人乙○○共同簽發交付，嗣上訴人已於八十
    九年十一月二十三日取回系爭車輛，系爭本票所擔保之債權即不存在，上訴人竟
    持系爭本票向鈞院聲請就其中二十萬一千一百元准予強制執行，並經鈞院八十九
    年度票字第三五八○號裁定准許，為此訴請確認系爭本票如附表所示之債權不存
    在等語。上訴人則以：系爭本票除擔保車價外，還擔保積欠之車租、罰款、維修
    費用、違約金等各項費用，關於擔保車價部分，因被上訴人甲○○已將系爭車輛
    返還上訴人，故此部分債權並未發生，但被上訴人甲○○另積欠上訴人共計二十
    萬一千一百元之車租、罰款、維修費用、違約金、輪胎更換費、存證信函費等債
    務，因此系爭本票債權在此金額範圍內，仍然存在等語，資為抗辯。
二、系爭本票由被上訴人共同簽發一節，為被上訴人所自認；又系爭本票所擔保之車
    價部分，因上訴人已將系爭車輛取回，此部分債權並不存在，亦為上訴人所自認
    （詳見九十年七月二十五日準備程序筆錄），均應認為實在。
三、按票據行為，為不要因行為，執票人不負證明關於給付之原因之責任，最高法院
    六十四年度台上字第一五四○號判例可資參照。被上訴人（即票據債務人）主張
    系爭本票係被上訴人甲○○向上訴人承租系爭車輛時，為擔保車價而與被上訴人
    乙○○共同簽發交付，並不包括擔保車租等其他債務之用一節，業據兩造提出由
    被上訴人書立之授權書載明：「茲特別聲明本人向台端承租營業小客車車號－，
    為擔保車價所開立之本票（號碼：），如發票人未能遵守約定事項時，台端得逕
    行就該本票代為填入到期日，發票人決無異議。」，且上訴人所提出由兩造簽立
    之租車契約書第十六條亦明文約定：「乙方（即被上訴人）另立本票一張面額新
    臺幣  拾  萬元整、號碼  為號作為擔保該車車價。」，可資佐證，倘兩造約定
    系爭本票除供擔保系爭車輛之車價外，同時也作為擔保積欠之車租、罰款、維修
    費用、違約金等其他債權之用，豈有未於上開文件併同載明，而僅以口頭約定之
    理？因認被上訴人上開主張，應屬真正。至上訴人雖未將系爭本票票號或金額填
    入上開文件中，惟兩造對於上開文件內容所指之本票就是系爭本票一節，並無爭
    執，甚為明確，是上訴人此部分辯解，並不影響本院上開認定。上訴人雖又辯稱
    ：系爭車輛新車車價為三十六萬二千元，且被上訴人向上訴人承租時已購入使用
    二個月，倘系爭本票僅擔保車價，被上訴人為何會願意簽發面額高於車價之系爭
    本票交付給上訴人等語。然查，被上訴人否認其知悉系爭車輛之購入價格為三十
    六萬二千元，並辯稱：上訴人當時告以系爭車輛之價值為四十萬元，所以簽發面
    額為四十萬元之系爭本票等語，此為上訴人所不爭執，則自被上訴人的立場觀之
    ，渠共同簽發面額為四十萬元之系爭本票作為擔保車價之用，至為合理；況自上
    訴人的立場論之，其要求被上訴人提出系爭本票，既係作為擔保系爭車輛車價之
    用，故其要求被上訴人簽發面額等於或稍高於系爭車輛購入價格之本票作為擔保
    ，亦與常理相符，上訴人此部分辯解，亦不足採為對其有利之認定。此外，上訴
    人亦自承無法舉證證明與被上訴人間，就系爭本票除供擔保系爭車輛之車價外，
    另以口頭協議亦供擔保積欠之車租、罰款、維修費用、違約金等其他債權之用，
    其對於抗辯之事實，既未能提出確實之證明方法，空言辯解，洵無足採。
四、被上訴人簽發交付系爭本票之原因，係作為擔保系爭車輛不能返還時，賠償車價
    之用，且系爭車輛嗣經上訴人取回，系爭本票所擔保之債權確定不發生，前已認
    定，從而，被上訴人請求確認系爭本票如附表所示之債權不存在，為有理由，應
    予准許。原審為被上訴人勝訴之判決，並無不合，上訴意旨求予廢棄改判，為無
    理由，應予駁回。
五、本件判決之基礎已臻明確，兩造其餘攻擊防禦方法及主張舉證，經斟酌後，認於
    判決結果不生影響，無一一論述之必要，附此敘明。
六、據上論結，本件上訴為無理由，依民事訴訟法第四百三十六條之一第三項、第四
    百四十九條第一項、第七十八條，判決如主文。
中      華      民      國    九十      年      八      月    二十八    日
                            臺灣士林地方法院民事第三庭
~B審判長法官  洪英花
~B法      官  洪慕芳
~B法      官  蔡文育
右為正本係照原本作成。
本判決不得上訴。
中      華      民      國    九十      年      八      月    二十八    日
~B法院書記官  黃瑞華


司法院資訊處製作；財團法人民間司法改革基金會備份。
